【裁判字號】    94,訴,2272
【裁判日期】    950209
【裁判案由】    毒品危害防制條例
【裁判全文】
臺灣桃園地方法院刑事判決              94年度訴字第2272號
公  訴  人  臺灣桃園地方法院檢察署檢察官
被      告  甲○○
                      （
選任辯護人  張百欣律師
            蕭萬龍律師
上列被告因違反毒品危害防制條例案件，經檢察官提起公訴（九
十四年度偵字第一三０八０號），本院判決如下：
    主  文
甲○○共同運輸第二級毒品，處有期徒刑玖年。附表一編號一至
十二所示之扣案毒品驗餘部分及其附著之包裝物均沒收銷燬之，
附表一編號十三及附表二所示之扣案物品均沒收。
    事  實
一、甲○○於民國九十四年七月十五日上午十時許在桃園縣桃園
    市○○路上某處向年籍、姓名不詳，年約三十五歲，綽號「
    俊傑」之成年男子收受機票費用後，於翌日（十六日）搭乘
    長榮航空ＢＲ八０五號班機前往大陸澳門與「俊傑」會合，
    「俊傑」隨即交付ＮＯＫＩＡ廠牌行動電話一支予甲○○，
    作為其與甲○○於大陸地區之聯絡工具，並招待甲○○前往
    大陸珠海地區遊玩及投宿於珠海金都飯店。嗣於同年月十八
    日上午，「俊傑」派遣年籍、姓名不詳，年約二十餘歲之大
    陸地區成年男子二名，前往甲○○所投宿之金都飯店客房，
    要求甲○○攜帶物品回台，甲○○雖預見該二名男子所要求
    運輸之物品可能為毒品危害防制條例所規定之第二級或第三
    級毒品，而第二級、第三級毒品依法均不得運輸，並屬於不
    得走私進口之管制物品，竟仍基於運輸及走私第二級、第三
    級毒品之不確定故意而應允之，並與「俊傑」及上開二名大
    陸男子形成運輸毒品及走私管制物品進口之犯意聯絡，推由
    其中一名大陸男子陪同甲○○於房間內等候，另一名大陸男
    子則於翌日（十九日）上午將黑色夾克、正背面內側共車縫
    有九個暗袋之黑色Ｔ恤各一件及如附表一所示之第二級及第
    三級毒品（毒品成分、重量、包裝方式詳如附表一及附表二
    編號所示）攜回甲○○所投宿之飯店房間，由甲○○穿上
    該黑色Ｔ恤，二名大陸男子協助將上開分裝完成之九包毒品
    分別裝入Ｔ恤暗袋中，甲○○再穿上該黑色夾克作為掩飾，
    並約定待甲○○順利運輸毒品回臺後，將有人撥打「俊傑」
    交付之上開ＮＯＫＩＡ廠牌行動電話聯絡甲○○交回毒品，
    安排妥當後，三人遂一同搭車前往澳門機場，由甲○○一人
    搭乘長榮航空ＢＲ八０八號班機運輸如附表一所示之毒品回
    臺。嗣於當日下午三時十分許，甲○○在桃園中正國際機場
    第二航廈通關時，因穿著舉止有異，為內政部警政署航空警
    察局警員及財政部臺北關稅局人員要求前往海關檢查室脫衣
    檢查而當場查獲，並扣得如附表一、附表二所示之毒品、Ｎ
    ＯＫＩＡ廠牌行動電話一支、黑色Ｔ恤、黑色夾克各一件等
    物。
二、案經內政部警政署航空警察局移送臺灣桃園地方法院檢查署
    檢察官偵查起訴。
    理  由
一、訊據被告甲○○固不否認有於上開時、地攜帶如附表一所示
    之毒品搭機回臺之事實，惟矢口否認有何運輸毒品及走私管
    制物品之犯意，辯稱：伊係因上開二名大陸男子強行扣留其
    證件、財物，揚言若不為其等攜帶毒品，就不許其回臺，伊
    始答應攜帶云云。經查：
  (一)被告於上開時、地運輸如附表一所示毒品回臺之事實，業據
    被告坦承不諱，並有旅客入出境紀錄查詢資料在卷可稽，且
    自被告所著Ｔ恤暗袋中扣案之多包物品，經送鑑定結果確為
    第二級及第三級毒品（鑑定結果詳如附表一所示），有法務
    部調查局九十四年九月二十七日調科壹字第０八０００九八
    九七號鑑定通知書及內政部警政署刑事警察局九十四年十月
    十八日函檢附之刑鑑字第０九四０一一三二二三號鑑定書各
    一件附卷為憑。
  (二)被告固辯稱：其係遭大陸男子強暴脅迫，始同意攜帶毒品回
    臺云云，惟並未舉證以實其說，已難遽信，況依被告自承：
    九十四年七月十八日晚間，其有向看守之該名大陸男子索取
    愷他命施用，且其當晚一覺到天亮，並不知道該名大陸男子
    是否有睡等語（見本院九十五年一月十九日審判筆錄）觀之
    ，如被告果係被迫攜帶毒品，其對於施暴脅迫之人，恐懼迴
    避尚唯恐不及，豈可能主動向該大陸男子索討愷他命施用，
    又我國法律所定運輸毒品罪刑極重，檢調查緝雷厲風行，並
    為政府宣導多年，被告不能諉為不知，倘依被告所辯，其係
    於旅遊期間突然被迫涉犯重罪，不僅人身安全飽受威脅，為
    警查獲入獄風險更屬極高，理應終夜惶惶不安，甚至企圖趁
    看守之人精神不濟之時，趁機逃脫求救為是，惟被告竟一夜
    安眠，全無緊張之情，衡情被告之行止在在與其所辯遭受威
    逼脅迫等情形全不相當，足見被告同意運輸毒品應係出於其
    自由意志，其所辯並無運輸毒品之犯意云云，顯屬臨訟畏罪
    卸責之詞，委無可採。被告復於檢察官偵查中及本院準備程
    序中自承：大陸男子交付九包毒品給伊，摸起來一顆顆的，
    因伊以前有吃過搖頭丸，故認為應該是搖頭丸等語（見本件
    偵查卷第三十四頁及本院九十四年十二月三十日準備程序筆
    錄），被告既明知其夾帶闖關之物品係毒品，並推測為搖頭
    丸（即ＭＤＭＡ），仍同意運輸入境，其對於所運輸之物品
    屬於毒品危害防制條例所規定之第二級及第三級毒品顯有預
    見，且此事實之發生並不違背其本意，故被告具有運輸第二
    級、第三級毒品之不確定故意，至為灼然。
  (三)綜上所述，被告運輸第二級、第三級毒品入境之犯行事證明
    確，洵堪認定。
二、論罪科刑部分：按甲基安非他命、ＭＤＭＡ、大麻均係毒品
    危害防制條例第二條第二項第二款規定之第二級毒品，愷他
    命則係同條例同條項第三款規定之第三級毒品，且均屬行政
    院依懲治走私條例第二條第四項公告之「管制物品項目及其
    數額」甲項第四款所列之管制進出口物品。核被告所為，係
    犯毒品危害防制條例第四條第二、三項之運輸第二級、第三
    級毒品罪及懲治走私條例第二條第一項之私運管制物品進口
    罪。其持有如附表一編號一至十二所示毒品之低度行為，為
    運輸之高度行為所吸收，不另論罪。又被告本件運輸毒品，
    係與「俊傑」及二名大陸男子等人有犯意聯絡、行為分擔，
    應論以共同正犯。被告一行為同時觸犯上開三罪名，為想像
    競合犯，應從一重之運輸第二級毒品罪處斷。爰審酌被告明
    知毒品犯罪嚴重危害社會治安，竟運輸大量毒品入境，惡性
    非輕，且被告所運輸之毒品若流入市面，對於社會治安及國
    人身心健康將造成嚴重危害，被告犯後又飾詞圖卸，態度不
    佳，難認已有悔意等一切情狀，量處如主文所示之刑。
三、沒收部分：扣案如附表一編號一至十二所示之物，為毒品危
    害防制條例第二條第二項第二款所列之第二級毒品及其所直
    接附著之包裝物，此部分包裝物因與其上所附之毒品殘渣無
    法完全分離，均應依同條例第十八條第一項前段之規定宣告
    沒收銷燬之；至本件扣案如附表一編號十三所示之第三級毒
    品愷他命，因毒品危害防制條例第十八條第一項中段所規定
    之「沒入銷燬」屬行政罰，並非刑罰之從刑，本院尚不得就
    此部分第三級毒品諭知沒入銷燬，然此部分毒品屬本件共犯
    所有，供本件犯罪所用之物，已如前述，又均經扣案，並無
    全部或一部不能沒收之情形，則應依毒品危害防制條例第十
    九條第一項前段之規定宣告沒收。另扣案如附表二編號所
    示之塗黑塑膠袋九個，係本件共犯大陸男子所提供，作為毒
    品外包裝，用以防止毒品潮濕、溢漏，俾利本件運輸毒品犯
    罪所用之物品，附表二編號至所示之ＮＯＫＩＡ廠牌行
    動電話一支、黑色Ｔ恤、黑色夾克各一件則分屬共犯「俊傑
    」及大陸男子等人所有，供本件運輸毒品所用之物，均經被
    告供承在卷，且亦均經扣案，並無全部或一部不能沒收之情
    形，爰均依毒品危害防制條例第十九條第一項前段之規定諭
    知沒收。
據上論斷，應依刑事訴訟法第二百九十九條第一項前段，毒品危
害防制條例第四條第二項、第三項、第十八條第一項前段、第十
九條第一項前段，懲治走私條例第二條第一項、第十一條，刑法
第十一條、第二十八條、第五十五條，判決如主文。
本案經檢察官徐則賢到庭執行職務。
中    華    民    國    95    年    2     月    9     日
                  刑事第八庭   審判長法  官  曾 家 貽
                                     法  官  吳 為 平
                                     法  官  袁 雪 華
上正本證明與原本無異。
如不服本判決，應於判決送達後10日內向本院提出上訴狀（應附
繕本），上訴於臺灣高等法院。
                                     書記官  邱 仲 騏
中    華    民    國    95    年    2     月    9     日
附錄本案論罪科刑之法條：
毒品危害防制條例第4條第2項、第3項
製造、運輸、販賣第二級毒品者，處無期徒刑或 7 年以上有期徒
刑，得併科新臺幣 7 百萬元以下罰金。
製造、運輸、販賣第三級毒品者，處 5 年以上有期徒刑，得併科
新臺幣 5 百萬元以下罰金。
毒品危害防制條例第18條第1項
查獲之第一、二級毒品及專供製造或施用第一、二級毒品之器具
，不問屬於犯人與否，均沒收銷燬之；查獲之第三、四級毒品及
製造或施用毒品之器具，無正當理由而擅自持有者，均沒入銷燬
之。但合於醫藥、研究或訓練之用者，得不予銷燬。
毒品危害防制條例第19條第1項
犯第 4 條至第 9 條、第 12 條、第 13 條或第 14 條第 1 項、
第2 項之罪者，其供犯罪所用或因犯罪所得之財物，均沒收之，
如全部或一部不能沒收時，追徵其價額或以其財產抵償之。
懲治走私條例第2條第1項
私運管制物品進口、出口逾公告數額者，處 7 年以下有期徒刑，
得併科新臺幣 3 百萬元以下罰金。
懲治走私條例第11條
走私行為之處罰，海關緝私條例及本條例無規定者，適用刑法或
其他有關法律。
附表一
┌─┬───┬────────┬──────────┬────────┬─────┐
│編│ 鑑定 │ 經鑑定毒品成分 │      重    量      │ 驗 餘 顆 數    │附著包裝物│
│號│ 機關 │                │                    │                │          │
│  │ 毒品 │                │                    │                │          │
│  │ 編號 │                │                    │                │          │
├─┼───┼────────┼──────────┼────────┼─────┤
│一│A1    │第二級毒品ＭＤＭ│驗前總毛重650.25公克│495 顆（原為500 │大夾鏈袋1 │
│  │      │Ａ（亞甲基雙氧甲│驗餘總淨重640.87公克│顆，業經抽驗5 顆│個        │
│  │      │基安非他命）    │                    │用罄）          │          │
│  ├───┤                │                    ├────────┼─────┤
│  │A2-1  │                │                    │499顆           │大夾鏈袋1 │
│  │      │                │                    │                │個        │
│  ├───┤                │                    ├────────┼─────┤
│  │A4    │                │                    │500顆           │大夾鏈袋1 │
│  │      │                │                    │                │個        │
│  ├───┤                │                    ├────────┼─────┤
│  │A5    │                │                    │500顆           │大夾鏈袋1 │
│  │      │                │                    │                │個        │
├─┼───┼────────┼──────────┼────────┼─────┤
│二│A2-4  │第二級毒品ＭＤＭ│驗前總毛重541.27公克│2顆             │小夾鏈袋1 │
│  │      │Ａ（亞甲基雙氧甲│驗餘總淨重510.04公克│                │個        │
│  ├───┤基安非他命，純度│                    ├────────┼─────┤
│  │A3    │約0.7 ％）      │                    │539 顆（分裝為45│小夾鏈袋45│
│  │      │                │                    │包）            │個        │
│  ├───┤                │                    ├────────┼─────┤
│  │A6    │                │                    │432 顆（分裝為36│小夾鏈袋36│
│  │      │                │                    │包）            │個        │
│  ├───┤                │                    ├────────┼─────┤
│  │A7    │                │                    │524 顆（分裝為37│小夾鏈袋37│
│  │      │                │                    │包）            │個        │
│  ├───┤                │                    ├────────┼─────┤
│  │A8    │                │                    │500 顆（分裝為42│小夾鏈袋42│
│  │      │                │                    │包，本為508 顆，│個        │
│  │      │                │                    │業經抽驗8 顆用罄│          │
│  │      │                │                    │）              │          │
├─┼───┼────────┼──────────┼────────┼─────┤
│三│A2-2  │第二級毒品甲基安│驗前毛重7.57公克，驗│67顆（原為72顆，│小夾鏈袋1 │
│  │      │非他命（純度約  │餘淨重6.72公克      │業經抽驗5 顆用罄│個        │
│  │      │18.9 ％）       │                    │）              │          │
├─┼───┼────────┼──────────┼────────┼─────┤
│四│A2-3  │第二級毒品ＭＤＭ│驗前毛重1.09公克，驗│2 顆（原為4 顆，│小夾鏈袋1 │
│  │      │Ａ（亞甲基雙氧甲│餘淨重0.47公克      │業經抽驗2 顆用罄│個        │
│  │      │基安非他命，純度│                    │）              │          │
│  │      │約44.1％）      │                    │                │          │
├─┼───┼────────┼──────────┼────────┼─────┤
│五│A2-5-1│第二級毒品ＭＤＭ│驗前淨重0.29公克，驗│綠色粉末（原為顆│半透明紙張│
│  │      │Ａ（亞甲基雙氧甲│餘淨重0.15公克      │粒狀，全部經鑑定│1 張      │
│  │      │基安非他命）    │                    │機關研磨，驗餘部│（編號五至│
│  │      │                │                    │分由鑑定機關以半│九原係混裝│
│  │      │                │                    │透明紙張包裝）  │於1 個夾鏈│
│  │      │                │                    │                │袋，該夾鏈│
│  │      │                │                    │                │袋上亦附有│
│  │      │                │                    │                │毒品殘渣不│
│  │      │                │                    │                │能析離）  │
├─┼───┼────────┼──────────┼────────┼─────┤
│六│A2-5-2│第二級毒品ＭＤＭ│驗前淨重0.33公克，驗│黃土色粉末（原為│同上      │
│  │      │Ａ（亞甲基雙氧甲│餘淨重0.17公克      │顆粒狀，全部經鑑│          │
│  │      │基安非他命）、甲│                    │定機關研磨，驗餘│          │
│  │      │基安非他命      │                    │部分由鑑定機關以│          │
│  │      │                │                    │半透明紙張包裝）│          │
├─┼───┼────────┼──────────┼────────┼─────┤
│七│A2-5-3│大麻酚、大麻酚、│驗前淨重0.34公克，驗│茶色粉末（原為顆│同上      │
│  │      │大麻二酚（認為係│餘淨重0.10公克      │粒狀，全部經鑑定│          │
│  │      │第二級毒品大麻）│                    │機關研磨，驗餘部│          │
│  │      │（另含第三級毒品│                    │分由鑑定機關以半│          │
│  │      │愷他命成分）    │                    │透明紙張包裝）  │          │
├─┼───┼────────┼──────────┼────────┼─────┤
│八│A2-5-4│第二級毒品ＭＤＭ│驗前淨重0.35公克，驗│粉紅色粉末（原為│同上      │
│  │      │Ａ（亞甲基雙氧甲│餘淨重0.19公克      │顆粒狀，全部經鑑│          │
│  │      │基安非他命）、第│                    │定機關研磨，驗餘│          │
│  │      │三級毒品愷他命  │                    │部分由鑑定機關以│          │
│  │      │                │                    │半透明紙張包裝）│          │
├─┼───┼────────┼──────────┼────────┼─────┤
│九│A2-5-5│第二級毒品ＭＤＭ│驗前淨重0.23公克，驗│黃土色粉末（原為│同上      │
│  │      │Ａ（亞甲基雙氧甲│餘淨重0.13公克      │顆粒狀，全部經鑑│          │
│  │      │基安非他命）    │                    │定機關研磨，驗餘│          │
│  │      │                │                    │部分由鑑定機關以│          │
│  │      │                │                    │半透明紙張包裝）│          │
├─┼───┼────────┼──────────┼────────┼─────┤
│十│B1    │第二級毒品甲基安│驗前毛重0.71公克，驗│3 顆（原為6 顆，│小夾鏈袋1 │
│  │      │非他命          │餘淨重0.28公克      │業經抽驗3 顆用罄│個        │
│  │      │                │                    │）              │          │
├─┼───┼────────┼──────────┼────────┼─────┤
│十│B2    │第二級毒品甲基安│驗前毛重0.35公克，驗│1 顆（原為2 顆，│小夾鏈袋1 │
│一│      │非他命          │餘淨重0.09公克      │業經抽驗1 顆用罄│個        │
│  │      │                │                    │）              │          │
├─┼───┼────────┼──────────┼────────┼─────┤
│十│      │第二級毒品大麻塊│合計淨重85.47 公克  │以保鮮膜分裝為3 │保鮮膜3張 │
│二│      │狀煙草          │                    │塊              │          │
│  │      │                │                    │                │          │
├─┼───┼────────┼──────────┼────────┼─────┤
│十│C     │第三級毒品愷他命│驗前毛重2.07公克    │白色粉末        │小夾鏈袋1 │
│三│      │                │驗餘淨重0.94公克    │                │個        │
└─┴───┴────────┴──────────┴────────┴─────┘
附表二
塗黑塑膠袋9 個
（A1、A3至A8除附著之包裝物外，另分別以7 個塗黑塑膠袋包裝
；A2-1、A2-2、A2-3、A2-4、A2-5-1、A2-5-2、A2-5-3、A2-5-4
、A2-5-5除附著之包裝物外，另同以1 個塗黑塑膠袋包裝；B1、
B2、C 、大麻塊狀煙草除附著之包裝物外，另同以1 個塗黑塑膠
袋包裝）
ＮＯＫＩＡ廠牌行動電話一支
黑色Ｔ恤一件
黑色夾克一件


司法院資訊處製作；財團法人民間司法改革基金會備份。
